臺灣臺北地方法院刑事判決　　　　　　　100年度訴字第860號
公　訴　人　臺灣臺北地方法院檢察署檢察官
被　　　告　黃勝煌
選任辯護人　尤榮福律師
上列被告因偽造文書等案件，經檢察官提起公訴（99年度偵字第
23647 號），本院判決如下：
    主  文
黃勝煌收受贓物，處有期徒刑參月。又犯行使偽造私文書罪，處
有期徒刑肆月；偽造之「MAX 席」署押壹枚沒收。又犯行使偽造
私文書罪，處有期徒刑拾月；偽造之「MAX 席」署押壹枚沒收。
又犯詐欺取財未遂罪，處有期徒刑陸月。又犯行使偽造私文書罪
，處有期徒刑捌月；偽造之「MAX 席」署押壹枚沒收。應執行有
期徒刑貳年肆月；偽造之「MAX 席」署押參枚沒收。
    事  實
一、黃勝煌(一)明知其於民國97年10月17日某時，在某不詳地點，
    自真實姓名年籍均不詳之成年人所取得之國泰世華商業銀行
    股份有限公司（下稱「國泰世華銀行」）核發之卡號
    0000000000000000號信用卡持卡人為席文泰，且席文泰並未
    交付或委由他人交付該信用卡予黃勝煌，黃勝煌顯知該信用
    卡係來路不明之贓物，竟基於收受贓物之犯意予以收受後供
    己使用。(二)另意圖為自己不法之所有，竟基於詐欺取財、行
    使偽造私文書之犯意，明知自己未得席文泰同意或授權使用
    上開信用卡，仍分別於附表所示之時間、地點，持上開席文
    泰所有信用卡刷卡購物消費（其中除附表編號3 所示之交易
    因信用卡額度不足而未能簽單完成交易，僅成立詐欺取財未
    遂外，其餘各筆交易均刷卡簽單完成交易），並在附表編號
    1 、2 、4 所示特約商店店員交付之簽帳單商店存根聯之持
    卡人簽名處，偽簽「MAX 席」之署名後，交付各該商店店員
    作為向國泰世華銀行請領款項之用，使各該店員陷於錯誤，
    誤認黃勝煌即為有權使用該信用卡者，而交付財物，並使國
    泰世華銀行因而誤認係真正持卡人消費而代為墊付刷卡消費
    之簽帳款項，足以生損害於附表編號1 、2 、4 所示特約商
    店、國泰世華銀行及席文泰。嗣因席文泰發現其信用卡遭竊
    ，向國泰世華銀行掛失並報警處理，始循線查獲上情。
二、案經國泰世華銀行訴由臺北市政府警察局大同分局報告臺灣
    臺北地方法院檢察署檢察官偵查起訴。
    理  由
一、證據能力部分
  (一)證人郭世豪、許异嫺於警詢時陳述，無證據能力：
    按被告以外之人於審判外之言詞或書面陳述，除法律有規定
    者外，不得作為證據，刑事訴訟法第159 條第1 項定有明文
    。被告以外之人於檢察事務官、司法警察官或司法警察調查
    中所為之陳述，與審判中不符時，其先前之陳述具有較可信
    之特別情況，且為證明犯罪事實存否所必要者，得為證據，
    刑事訴訟法第159 條之2 亦有明文。經查，證人郭世豪、許
    异嫺於警詢時之陳述，為被告以外之人於審判外之陳述，屬
    傳聞證據，且證人郭世豪、許异嫺業於本院審理時到庭作證
    ，其等於本院審理時證述內容與警詢時之陳述尚無明顯不符
    ，核無刑事訴訟法第159 條之2 規定之例外情形，被告黃勝
    煌及其辯護人復爭執其等於警詢時供述之證據能力，亦不合
    刑事訴訟法第159 之5 第1 項傳聞例外之規定，是證人郭世
    豪、許异嫺於警詢時陳述，應無證據能力。
  (二)證人席文泰於警詢時陳述，有證據能力：
    證人席文泰於警詢時陳述，固係被告以外之人於審判外陳述
    ，然當事人就其證據能力於言詞辯論終結前並無聲明異議，
    亦未聲請傳訊，顯放棄行使詰問權，且本院審酌該言詞陳述
    作成時情況，並無違法或不當之處，適為本案證據，依刑事
    訴訟法第159 條之5 規定，應具證據能力。
  (三)本判決所引用認定被告犯有本件犯行之其餘傳聞證據，均有
    證據能力：
    按被告以外之人於審判外之言詞或書面陳述，除法律有規定
    者外，不得作為證據；又被告以外之人於審判外之陳述，雖
    不符刑事訴訟法第159 條之1 至第159 條之4 之規定，而經
    當事人於審判程序同意作為證據，法院審酌該言詞陳述或書
    面陳述作成時之情況，認為適當者，亦得為證據；當事人、
    代理人或辯護人於法院調查證據時，知有該法第159 條第1
    項不得為證據之情形，而未於言詞辯論終結前聲明異議者，
    視為有前項之同意，刑事訴訟法第159 條第1 項、第159 條
    之5 分別定有明文。本判決所引用之其餘各項證據資料，其
    屬於被告以外之人於審判外之陳述者，均據當事人及辯護人
    於本院審理中或不爭執證據能力或未於言詞辯論終結前聲明
    異議，本院審酌上開證據作成時之情況，亦無不當取供等情
    形，認以之作為本案之證據亦屬適當，核諸上開說明，均應
    有證據能力。
二、認定事實所憑證據及理由
    訊據被告黃勝煌矢口否認有前揭犯行，辯稱：我沒有做這些
    案件云云。被告之辯護人為其辯護稱：被告先前有盜刷信用
    卡之犯行均自白犯罪且經判決確定，倘被告確有為本件犯行
    ，殊無否認犯罪之必要云云。經查：
  (一)國泰世華銀行核發之卡號0000000000000000號信用卡持卡人
    為席文泰，席文泰於97年10月17日凌晨1 時許，將裝有該信
    用卡之背包放置在其駕駛之車號9198-LL 號自小客車右前座
    ，並將其自小客車停放在臺北市○○區○○街圓山公園旁停
    車格，嗣席文泰於同日12時許返回停車處即發現其車遭侵入
    ，且裝有上開信用卡之背包業已遭他人竊取；又上開信用卡
    於遭竊當日即遭人持以刷卡消費（各次盜刷時間、地點、金
    額詳如附表所示）等情，業據證人席文泰於警詢時證述在卷
    （偵卷第78-79 、80-85 頁），並有業務控管部信用卡爭議
    案件調查表、卡片掛失補發單、調查報告、持卡人爭議交易
    聲明書、聯合信用卡處理中心報告、單月帳單單筆查詢、信
    用卡簽帳單、新增帳單單筆查詢、EDC 帳單調閱明細表等附
    卷可證（偵卷第86頁、115-125 頁），復為被告所不爭執，
    此部分事實應堪認定。
  (二)證人許异嫺於偵訊及本院審理時均一致結證：我於97年10月
    17日任職於販售精品之瑞祥針織股份有限公司忠孝店，我確
    定在庭之被告就是本件案發當天拿席文泰信用卡向我刷卡購
    物之人，因被告是我當天第一筆成交的客人，我們公司是販
    售女性的包包，客戶群大概都是女性居多，因為我們的單價
    比較高，客人多半不會那麼阿沙力，被告蠻大方的，他進店
    裡大概繞了一圈就直接指要購買的包包、皮夾，叫我拿給他
    看，我打開給被告看，但被告連翻都沒有翻，也沒有詢問價
    錢，就直接說要購買，我記得被告當天購買的包包應該是1
    萬多元，皮夾7 、8 千元，他動作很快速，又是「好客」，
    所以我對他印象很深刻等語（偵卷第232-233 、240 頁、本
    院卷(二)第72-77 頁），且證人許异嫺於偵訊時經提示被告之
    大頭照（偵卷第103- 106頁），明確指認被告即是於97年10
    月17日至其店內持席文泰信用卡刷卡購物之人（偵卷第233
    頁），於本院審理時復當庭指認被告確係為本件犯行之人（
    本院卷(二)第73頁），衡以證人許异嫺與被告素無嫌隙，亦未
    因本件被告盜刷信用卡之事影響其業績收入或受公司處分，
    且被告係屬出手大方之「好客」等節，均據證人許异嫺於本
    院審理時結證屬實，衡情，證人許异嫺殊無甘冒偽證刑責而
    故意誣陷被告入罪之理，是證人許异嫺前揭證述內容應堪採
    信。佐以本次刷卡購物過程並有信用卡簽單影本（偵卷第86
    -87 頁）、國泰世華銀行交易一覽表（偵卷第90頁）、臺北
    市政府警察局刑事警察大隊指認犯罪嫌疑人紀錄表、照片（
    偵卷第103-106 頁）在卷可稽，足認於附表編號4 所示之時
    間、地點，持用上開席文泰信用卡向證人許异嫺刷卡購物之
    人確係被告無訛。
  (三)本件如附表所示各筆盜刷交易時間均係於97年10月17日（即
    上開席文泰信用卡遭竊當日），而附表編號4 所示該次交易
    復係被告盜刷，業經本院認定如前，參以如附表所示各筆盜
    刷交易地點均係位在臺北市，其中附表編號3 所示盜刷地點
    距離附表編號4 所示盜刷地點之步行時間不到五分鐘之情，
    業據證人許异嫺於本院審理時證述屬實（本院卷(二)第76頁背
    面），而附表編號3 所示該筆交易未成功，從聯合信用卡處
    理中心出具之資料判斷，係因該筆交易原先刷卡金額8 萬元
    已超過信用卡額度，亦據證人郭世豪於本院審理時證述在卷
    （本院卷(二)第71頁），堪認被告係因如附表編號3 所示該筆
    交易未成功，始步行至附近如如附表編號4 所示之盜刷地點
    刷卡購物。復細觀附表編號3 所示盜刷犯行之行為人之錄影
    翻拍相片（偵卷第93頁）中顯示之行為人側面影像，與被告
    側面臉型、身形極為相似，而證人席文泰於本院審理時當庭
    檢視卷附照片（偵卷第93、106 頁）後，亦為相同之證述（
    本院卷(二)第71頁），足認附表編號3 所示時間、地點，持用
    上開席文泰信用卡刷卡購物而因信用卡額度不足而不遂之人
    亦係被告。
  (四)又持卡人為席文泰之上開國泰世華銀行信用卡於97年10月17
    日凌晨1 時許至12時許之間某時許遭竊，旋於同日經盜刷如
    附表所示之4 筆交易（附表編號3 未交易成功），而附表編
    號3 、4 所示之2 次盜刷犯行均係被告所為等情，業經本院
    認定如前，觀諸附表編號1 、2 所示之盜刷時間，與附表編
    號3 所示之盜刷時間分別僅相隔2 小時許、1 小時許，且附
    表編號1 、2 所示之盜刷地點均為臺北市內湖區，該等地點
    距離附表編號3 所示盜刷地點即臺北市大安區，確為車程時
    間於1 小時內可抵達之距離，堪認被告於附表編號3 、4 所
    示之2 次盜刷犯行前，確有於附表編號1 、2 所示之盜刷時
    間、地點，持用上開席文泰信用卡分別盜刷購物如附表編號
    1 、2 所示之金額。況就附表所示盜刷上開信用卡之簽單以
    觀，附表編號1 、2 所示盜刷上開信用卡之簽單簽名字跡（
    偵卷第121 、87頁），與附表編號4 所示盜刷上開信用卡之
    簽單簽名字跡（偵卷第86頁）相互比對，該3 次簽名字跡之
    外觀自形式上觀察即極為類同，此益徵附表編號1 、2 、3
    、4 所示各次盜刷上開席文泰信用卡購物之人，均確係被告
    無疑。
  (五)另上開持卡人為席文泰之國泰世華銀行信用卡既為席文泰於
    97年10月17日遭竊之物已如前述，該信用卡自屬贓物無疑。
    被告於附表所示時間、地點分別盜刷附表所示金額，且被告
    係於上開信用卡遭竊之當日旋即於3 個小時內積極盜刷附表
    所示之各筆消費，業經本院認定如前，堪認被告假冒席文泰
    之身分持用上開信用卡盜刷消費之前，顯已明知上開信用卡
    應係因犯罪所得之物，始須於持有上開信用卡後旋即迫切地
    盜刷信用卡消費，以免持卡人發現後通知發卡銀行而無法再
    盜刷上開信用卡。又被告雖未供承其係因何等方式取得上開
    信用卡，而無從遽認上開信用卡係被告竊得或拾得而來，然
    被告於上開信用卡遭竊當日即97年10月17日既持用該信用卡
    盜刷如附表所示之各筆金額，堪認上開信用卡應係真實姓名
    年籍不詳之人竊得或拾得後交付被告使用，被告收受非本人
    名義之信用卡而持用之，確有收受贓物之犯意及犯行無訛。
  (六)綜上，本件事證明確，被告前揭犯行均堪認定，應依法論科
    。
三、論罪科刑及沒收
  (一)核被告所為，係犯刑法第349 條第1 項收受贓物罪（事實欄
    一(一)），刑法第216 條、第210 條之行使偽造私文書罪、第
    339 條第1 項之詐欺取財罪（附表編號1 、2 、4 ），刑法
    第339 條第3 項詐欺取財未遂罪（附表編號3 ）。被告冒用
    席文泰名義，在附表編號1 、2 、4 所示之信用卡消費簽單
    商店存根聯上偽造「MAX 席」署名之行為，係偽造文書之階
    段行為，而其偽造私文書後復持以行使，其偽造私文書之低
    度行為，為行使之高度行為所吸收，均不另論罪。又被告就
    附表編號1 、2 、4 所示犯行，係分別以一行為同時犯行使
    偽造私文書及詐欺取財罪，為想像競合犯，應分別依刑法第
    55條之規定，從一重之行使偽造私文書罪論處。被告如附表
    編號3 所示犯行，雖已著手於盜刷詐欺取財，然因刷卡金額
    超過信用額度而未能得手（此部分未偽造簽帳單並行使之）
    ，其犯罪尚屬未遂，爰依刑法第25條第2 項規定，減輕其刑
    。被告所犯上開各罪間，其犯意各別、行為互殊，應予分論
    併罰。
  (二)爰審酌被告正值青壯，竟不思以正當途徑賺取金錢，為貪圖
    不法利益，率爾收受他人遭竊之信用卡，並盜刷以詐得各該
    財物，顯然蔑視他人財產權，不僅危害社會經濟秩序，尚且
    損及真正持卡人、特約商店及發卡銀行之權益，實不宜寬貸
    ，及被告犯後否認犯行，兼衡各次盜刷信用卡之金額等一切
    情狀，分別量處如主文所示之刑，並定其應執行刑。
  (三)另刑法第219 條關於偽造署名之規定，不問屬於犯人與否，
    均係採義務沒收主義，被告就附表編號1 、2 、4 之犯行所
    偽造之「MAX 席」署押共3 枚，均應依刑法第219 條之規定
    ，在被告各該行使偽造私文書罪刑項下宣告沒收。至偽造之
    信用卡簽帳單商店收據聯共3 紙，均已由各該特約商店交予
    聯合信用卡中心留存，要非被告所有之物，爰不予諭知沒收
    ，併此敘明。
據上論斷，應依刑事訴訟法第299 條第1 項前段，刑法第216 條
、第210 條、第339 條第1 項、第3 項、第25條第2 項、第349
條第1 項、第55條、第51條第5 款、第219 條，刑法施行法第1
條之1 ，判決如主文。
本案經檢察官陳鴻濤到庭執行職務。
中    華    民    國   100    年    12    月     7    日
                  刑事第三庭    審判長法  官何俏美
                                      法  官蔡羽玄
                                      法  官姚水文
上正本證明與原本無異。
如不服本判決應於收受送達後10日內向本院提出上訴書狀，並應
敘述具體理由；其未敘述上訴理由者，應於上訴期間屆滿後20日
內向本院補提理由書（均須按他造當事人之人數附繕本）「切勿
逕送上級法院」。告訴人或被害人如對於本判決不服者，應具備
理由請求檢察官上訴，其上訴期間之計算係以檢察官收受判決正
本之日期為準。
                                      書記官楊盈茹
中    華    民    國   100    年    12    月    8     日
附錄本案論罪科刑法條
刑法第216條
行使第 210 條至第 215 條之文書者，依偽造、變造文書或登載
不實事項或使登載不實事項之規定處斷。
刑法第210條
偽造、變造私文書，足以生損害於公眾或他人者，處 5 年以下
有期徒刑。
刑法第339條
意圖為自己或第三人不法之所有，以詐術使將本人或第三人之物
交付者，處5年以下有期徒刑、拘役或科併科1千元以下罰金。
以前項方法得財產上不法之利益或使第三人之者，亦同。
前2項之未遂犯罰之。
第349條第1項
收受贓物者，處 3 年以下有期徒刑、拘役或 5 百元以下罰金。
附表（盜刷信用卡明細）
┌─┬──────┬─────────┬─────┬──────────┐
│編│   時間     │      地點        │ 盜刷金額 │偽造之文書及署名數量│
│號│            │                  │（新臺幣）│                    │
├─┼──────┼─────────┼─────┼──────────┤
│1 │97年10月17日│臺北巿內湖區○○路│199元     │偽造信用卡簽帳單商店│
│  │10時34分許  │1 段128 號（大潤發│          │存根聯上偽造之「MAX │
│  │            │                  │          │席」署押1 枚。      │
├─┼──────┼─────────┼─────┼──────────┤
│2 │97年10月17日│臺北巿內湖區○○街│87516 元（│偽造信用卡簽帳單商店│
│  │11時41分許  │88號（家樂福內湖店│起訴書誤載│存根聯上偽造之「MAX │
│  │            │）                │87561 元，│席」署押1 枚。      │
│  │            │                  │應予更正）│                    │
├─┼──────┼─────────┼─────┼──────────┤
│3 │97年10月17日│臺北巿大安區復興南│          │（刷卡交易未成功，無│
│  │12時45分許  │路1 段71號1 樓（瑞│          │簽帳單）            │
│  │            │仕鐘錶行）        │          │                    │
├─┼──────┼─────────┼─────┼──────────┤
│4 │97年10月17日│臺北巿大安區忠孝東│21780元   │偽造信用卡簽帳單商店│
│  │13時3分許   │路4 段59-61 號（  │          │存根聯上偽造之「MAX │
│  │            │SAZABY精品店）    │          │席」署押1 枚。      │
└─┴──────┴─────────┴─────┴──────────┘